【裁判字號】    98,交聲,789
【裁判日期】    981126
【裁判案由】    聲明異議
【裁判全文】
臺灣臺南地方法院交通事件裁定         98年度交聲字第789號
移送機關    交通部公路總局嘉義區監理所新營監理站
異議人即
受處分人    甲○○
上列異議人即受處分人因違反道路交通管理處罰條例案件，對於
交通部公路總局嘉義區監理所新營監理站民國98年6 月30日所為
之裁決處分（處分案號：新監裁違字第裁73-M00000000號）聲明
異議，本院裁定如下：
    主  文
異議駁回。
    理  由
一、原處分意旨略以：異議人即受處分人甲○○（下稱異議人）
    駕駛其所有車牌號碼9U-8816 號自用一般小客車，於民國98
    年2 月4 日17時26分許，行經臺南縣後壁鄉臺1 線下茄苳段
    283.8 公里路段時，行車速限70公里，經測時速103 公里，
    超速33公里，行車速度超過規定之最高時速20公里以上未滿
    40公里，經臺南縣警察局白河分局警員以雷射測速儀器測速
    後當場攔停製單舉發。嗣經移送機關即交通部公路總局嘉義
    區監理所新營監理站以其違規事證明確，依照道路交通管理
    處罰條例第40條、第63條第1 項第1 款及違反道路交通管理
    事件統一裁罰基準表相關內容之規定，裁處異議人罰鍰新臺
    幣（下同）2,400 元，並記違規點數1 點等處分。
二、本件聲明異議意旨略以：按道路交通管理處罰條例修正重點
    規定在取締超速時，一般道路至少於100 公尺前豎立明顯標
    示告知駕駛人，惟異議人遭舉發超速違規之地點，舉發單位
    未依規定於前方一百公尺處擺設警告標示，因而為此聲明異
    議，請求撤銷原處分等語。
三、按汽車駕駛人，行車速度超過規定之最高時速者，處1,200
    元以上2,400 元以下罰鍰，並記違規點數1 點，道路交通管
    理處罰條例第40條、第63條第1 項第1 款，分別定有明文。
四、經查：
(一)異議人駕駛其所有車牌號碼9U-8816 號自用小客車，於98年
    2 月4 日17時26分許，行經臺南縣後壁鄉臺1 線下茄苳段28
    3.8 公里路段時，經警以雷達測速儀器測得該車時速103 公
    里，超速33公里，有行車速度超過規定之最高時速未滿20公
    里以上未滿40公里之違規行為，由臺南縣警察局白河分局警
    員當場攔停製單舉發等情，有臺南縣警察局98年2 月4 日南
    縣警交字第M00000000 號舉發違反道路交通管理事件通知單
    1 紙，且異議人對其違規超速之事實並不爭執，是異議人駕
    駛上開自用小客車超速違規之事實，應足認定。
(二)異議人固以前詞置辯，然按道路交通管理處罰條例第7 條之
    2 第3 項雖規定對於行車速度超過規定之最高速限或低於規
    定之最低速限之違規行為，採用固定或非固定式科學儀器取
    得證據資料證明者，於一般道路須至少於100 公尺，於高速
    公路、快速公路須至少於300 公尺前，明顯標示之，然上開
    規定係因考量政府處罰違規超速之行為，其目的並不在於處
    罰本身，而係欲透過此舉而促使駕駛人能夠遵守速限規定，
    故要求交通及警政單位，在一定距離前樹立警告標示，以提
    醒駕駛人注意遵守速限規定，並避免有遭民眾詬病為「偷拍
    」之執法方式。又按駕駛人開車應遵守交通速限，除為法定
    之義務外，更為最基本之交通常識與行車道德，自不因上開
    條文之增訂而有所減輕，亦無所謂「該標示100 公尺外不會
    有測速照相儀器」而得任意超速之信賴利益可言，是以執法
    單位若確實已採取相當之提醒措施，使駕駛人能及時注意到
    前方有測速照相儀器，而得適時將速度維持在法定速限內，
    即應認已符合法定程序；至於該標示與科學儀器間之最遠距
    離應若干？並無明文，依上開立法意旨，既係敦促駕駛人遵
    守速限規範以達行車安全之目的，則此法無明文部分，自得
    委諸道路主管機關視具體情況而為設置。況依上開規定係針
    對「逕行舉發」之情形所設，即被舉發人當場不知為警舉發
    違規，嗣後始接獲舉發通知此種類型，因逕行舉發之受處分
    人並無當場向舉發員警辯駁、陳述意見之機會，故現行法制
    就逕行舉發之條件多所設限，於車輛超速「逕行舉發」時，
    對於以科學儀器取得證據資料證明者，應於一定距離前設立
    告示牌，其於本質上或邏輯上均無可能適用於「當場舉發」
    ，自更無類推適用之可能。是本案舉發之警員雖係使用非固
    定式之科學儀器取證，惟異議人係經警員「當場攔停舉發」
    ，已當場由異議人確認無誤，非無法當場攔檢嗣後逕行舉發
    之情形，本即無須於一定距離前設立告示牌。異議人依據上
    開規定，以警員未於雷達測速儀器測速之地點前100 公尺處
    設置告示牌云云，即屬誤會。
五、綜上所述，異議人於上揭時、地，駕駛車牌號碼9U-8816 號
    自用一般小客車，行車速度，超過規定之最高時速20公里以
    上未滿40公里之違規行為，足堪認定。則移送機關裁決時依
    道路交通管理處罰條例第40條、第63條第1 項第1 款、違反
    道路交通管理事件統一裁罰基準表之相關內容，裁處異議人
    罰鍰2,400 元，並記違規點數1 點，核無違誤。是本件異議
    為無理由，應予駁回。
六、據上論斷，應依道路交通管理處罰條例第87條第2 項，道路
    交通案件處理辦法第19條，裁定如主文。
中    華    民    國    98    年    11    月    26    日
                        交通法庭法  官  鄭燕璘
以上正本證明與原本無異。
如不服本裁定應於送達後5日內向本院提出抗告狀。（應附繕本
）
                                書記官  蔡明峰
中    華    民    國    98    年    11    月    26    日


司法院資訊處製作；財團法人民間司法改革基金會備份。
